【裁判字號】    88,訴,2292
【裁判日期】    890411
【裁判案由】    損害賠償
【裁判全文】
臺灣高雄地方法院民事判決  八十八年訴字第二二九二號
    原      告  乙○○
    訴訟代理人  甲 ○
    被      告  丙○○
右當事人間，請求損害賠償事件，本院判決如左：
    主    文
被告應給付原告新台幣陸萬柒仟佰柒拾及自民國八十八年六月十日起至清償日止
按年息百分之五計算之利息。
原告其餘之訴駁回。
訴訟費用由被告負擔二十分之一，餘由原告負擔。
本判決第一項於原告以新台幣貳萬貳仟元供擔保後，得假執行。
原告其餘假執之聲請駁回。
    事    實
甲、原告方面：
一、聲明：
（一）被告丙○○應賠償原告乙○○新臺幣壹佰玖拾貳萬壹仟伍佰捌拾捌元整。並自
      繕本送達被告翌日起，至清償日止，按年息百分之五計算之利息。
（二）原告願供擔保，請求宣告假執行。
二、陳述：
（一）緣八十八年元月二十六日下午六時許，原告乘機車至被告所開設之洗車場（場
      址：高雄市前鎮區○○○○○路交叉旁邊金車洗車場欲帶臨時洗車員彭玉珍小
      姐回家，彭云「尚有車未洗完，俟洗完再回家」原告云：「天色已晚，明天再
      洗吧。」此時；被告甚為不悅當即對原告厲聲道：「你吵什麼吵」並隨以拳頭
      毆打原告胸部，原告為息事寧人當時未與理論。俟彭玉珍將車洗完後，載其回
      家吃晚飯，席間，原告即與彭玉珍參商說洗車工作甚是勞苦，工作時間長，而
      收入微薄，將該工作辭掉，另謀他職。八十八年春節將屆，原告預將家中門窗
      牆壁重新粉刷一番，見其污穢難以清理所以晚飯後，至加油站為機車加油時，
      便順手購買汽油一瓶，擬於元月二十七日粉刷家中門窗牆壁時作為清理污垢、
      地板之用。當晚即順便載彭玉珍至洗車場辭去該洗車之工作，並領取工資。未
      料與被告談其辭職乙事時，被告即不予允諾（該洗車工作係臨時性，做與否完
      全依雙方各自意願決定），因而相互爭論起來，其間被告趁其不備，將原告所
      乘騎之機車的鑰匙拔去，並大聲吆喝叫其洗車場其他員工持球棒、木棒、鐵棍
      、長鋸等凶器蜂擁而上，亂打一通，原告因無法抗拒其人多勢眾，致原告遍體
      麟傷，幾至命喪黃泉。原告被毆至皮肉綻開，血流不止，處在生死關頭之際，
      忍無可忍情急之下，且為自衛脫身逃命，修到機車上之欲清洗污垢之汽油，便
      情急之下取出打火機，引燃該瓶汽油，此乃不得已之自衛行動原告仍在被毆打
      中。在當地派出所警員趕到後，勸告被告不能打人，而被告仍不聽制止，繼續
      進行其暴力行為，無視於維持律法之警員之存在。警方將原告送至當地勇安醫
      院治療原告頭部被長鋸刮傷處縫合四針後，再由警方帶至草衙派出所，轉送至
      高雄地方法院檢察署，經檢察官檢驗全身累累傷痕後，飭令原告回家治療，俟
      原告返回家中後，已是元月二十七日黎明時分稍作休息，乃至高雄小港醫院門
      診，住院治療期間請人看護和後續醫療，日常生活所需，和精神損害在在所有
      支出等其分別明細於后：
    門診住院等醫藥費支銷新臺幣（下同）伍萬捌仟伍佰捌拾捌元正。
    住院看護費支銷壹萬元。
    後續治療費支銷伍拾萬元。
    工作損失（自八十八年元月二十六日至八十八年六月九日）每日以壹仟元計，
      合計新臺幣拾伍萬仟元，因原告遭被告毆打后，精神分裂無法工作，次部分
      之工作損失自應由被告負責賠償。
    精神損害賠償費新臺幣壹佰貳拾萬。
      前項所列合計壹佰玖拾貳萬壹仟伍佰捌拾捌元，應由被告丙○○支付給原告乙
      ○○。
（二）被告丙○○等群毆原告乙○○事實俱在，而被告丙○○又場護隱匿其他三名共
      同正犯，其姓名住址當無法究辦，故應由被告丙○○一人負擔賠償事宜。依高
      等法院高雄分院八十八年度上易字第一七六六號刑事判決書，理由欄第一條第
      二項略云：查依陳中柱醫院診斷書載示，告訴人所受傷害，遍布告訴人頭、臉
      及全身各處四十餘處，且其中包括鋸子撕裂傷，打撲傷及鐵器傷等，有該診斷
      書可稽，則依告訴人所受傷害，及毆擊物品觀之，告訴人之傷顯非被告一人徒
      手毆打告訴人，洵屬避就飾卸之詞，不足採信。被告丙○○毆打原告乙○○既
      被高等法院高雄分院認定無誤，高雄分院為何將高雄地方法院所判玖月徒刑，
      又改判陸月徒刑呢﹖顯係高雄分院所判輕率，而高雄分院完全依照被告丙○○
      一面說判決，其中過節內情，局外人當不得而知。被告丙○○毆打原告乙○○
      事實俱在勿誤。俗云：「打人者付打錢」是天經地義之道理。故前列賠償費金
      額合理合情。被告丙○○毆打原告乙○○異常嚴重，致染患精神分裂症，有高
      雄市立凱旋醫院診斷證明書，可資佐證，而原告乙○○染患上列病症，確與被
      告丙○○重毆有絕對關係，因原告乙○○被被告丙○○等以鋸子、鐵棒等重擊
      後，頭部經常會疼痛無法忍受，因此始有自殺之念，再者無緣無故亂發脾氣，
      摔家中器具發洩內心之痛苦，或藉喝酒來麻醉，家人看到上列情況，知其腦部
      神經大有問題，始將原告乙○○送至高雄市立凱旋醫院檢查治療，由該醫查院
      檢查結果患有精神分裂症，須住院治療，有該醫院診斷證明書為證，而原告乙
      ○○未被被告丙○○等毒打前無上開頭部疼痛症狀，如此怎能云與被告丙○○
      等痛毆無關係呢﹖原告乙○○原有適當之工作（如附件一）收入亦尚可維持生
      活，惟因被被告丙○○毆打後，即無法外出工作，生活即陷絕境。綜觀前陳各
      節事實，原告乙○○被告丙○○等毆打有絕對關係，並可預知原告乙○○必終
      身成殘障者，須常看醫生服藥治療，而依法被告丙○○，應賠償原告乙○○前
      開醫療、生活、精神損害等費，實合情、理、法。
四、證據：提出醫療費用收據二十五紙、診斷證明書二紙、勞工保險局被保險人異動
    資料一份。
乙、被告方面：被告未於最後言詞辯論期日到場，惟據其先前到庭聲明陳述如下：
一、聲明：求為判決駁回原告之訴。
二、陳述：原告當天六時多和小姐吵架，我說要吵架就別來，後來八時他又來我家炒
    ，我先報警再出來跟他說有事到裡面講，但當時使用寶特瓶裝汽油往我家中丟，
    我為保護家園才打他，並未夥同別人打他。
丙、本院依職權勇安醫院、高雄市立小港醫院、高雄市立凱旋醫院函查原告因何故至
    該院診療，及其患有精神分裂證是否與本件傷害有關。
    理      由
一、本件被告經合法通知，未於最後言詞辯論期日到場，核無民事訴訟法第三百八十
    六條各款所列情形，爰依原告聲請，由其一造辯論而為判決。
二、本件原告主張其於八十八年一月二十六日晚間八時三十分許，至高雄市○鎮區○
    ○路與后平路口被告所經營之金車洗車場，談論原告女友要詞去洗車工作並發給
    工資一事時發生爭執，被告竟夥同在該洗車場之不詳姓名之其他成年男子三人，
    分持鉅子、鋁棒及鐵棒等物將原告毆傷，致原告受有頭部外傷併頭皮撕裂傷、臉
    部頭頂部鼻子出血多處裂傷、上下肢多處鋸子裂傷、挫傷、背部多處裂傷、挫傷
    及全身多處打撲傷、血腫四十餘處傷害，被告所涉傷害犯行迭經本院及台灣高等
    法院高雄分院法院以傷害罪判處被告有期徒刑確定之事實，業據其提出陳中柱醫
    院診斷書、台灣高等法院高雄分院八十八年度上易字第一七六六號刑事判決一份
    為證，並有原告提出之醫療費用等收據及本院八十八年度易字第二一七七號刑事
    判決一份附卷可按，被告雖辯稱當時係因原告手持汽油瓶前往，其為保護家園始
    毆打原告，且未夥同其他人毆打原告云云，惟依原告所提出之診斷書所載，原告
    所受傷害遍佈頭、臉及全身各處，傷害部位多達四十餘處，且其中傷勢型態包括
    鋸子撕裂傷、打撲傷及鐵器傷等，其所受傷害顯非被告單獨一人徒手歐擊所造成
    ，本院八十八年度易字第二一七七號刑事判決及台灣高等法院高雄分院八十八年
    度上易字第一七六六號刑事判決亦認定被告所辯為不可採，是被告空言否認有夥
    同他人共同傷害原告，顯不足採。至於被告當時係因原告攜帶汽油瓶前往，心生
    不滿，在情急之下始毆打原告一情，雖亦為上開刑事判決所認定，原告亦不否認
    當時其有攜帶汽油瓶前往，然此僅為斟酌被告所涉傷害犯行是否宜從寬量刑之依
    據，然被告有故意毆打原告之行為仍不因此而受影響，被告仍應就原告所受傷害
    負民事上之侵權行為損害賠償責任，附此敘明。
三、按因故意或過失不法侵害他人權利者，負損害賠償責任；數人共同不法侵害他人
    權利者，連帶負損害賠償責任；不法侵害他人之身體或健康者，對於被害人因此
    喪失或減少勞動能力，或增加生活上之需要時，負損害賠償責任，及不法侵害他
    人身體、健康、名譽或自由者，被害人雖非財產上之損害，亦得請求賠償相當之
    金額，民法第一百八十四條第一項前段、第一百八十五條第一項前段、第一百九
    十三條第一項、第一百九十五條第一項分別定有明文。今被告既夥同不詳姓名之
    成年人共同毆打原告成傷，自應與該不詳姓名之人連帶負損害賠償責任而對於原
    告負全部給付之責任，從而原告依據侵權行為之法律關係，請求被告負損害賠償
    責任，於法自屬有據。茲所應審究者，厥為原告請求之各項金額是否允當，爰逐
    項審核如下：
（一）醫療費伍萬捌仟伍佰捌拾捌元及後續醫療費用五十萬元部分：原告主張其遭被
      告毆傷當日先至勇安醫院治療，並於八十八年一月二十八日至同年二月一日至
      小港醫院住院治療等情，業據其提出上開二醫院之醫療費用明細表四紙附卷可
      按，並經本院向前開二醫院函查屬實，有勇安醫院八八一０一五０一號函、小
      港醫院八十八年十二月二十日  (88)高醫港秘字第一０六九號函及病歷一份附
      卷可佐，足證原告在勇安醫院及小港醫院所支出之醫療費用與被告毆打行為有
      相當因果關係，原告自可請求此部份之醫療費用，經核原告所提出之上開收據
      ，所列之掛號費、診療費等醫療費用共計柒仟佰柒拾元，依原告所受傷害
      及療費別，皆屬治療上之必要費用，原告此部份之請求，應予准許。惟原告另
      主張因被告丙○○毆打原告乙○○異常嚴重，造成原告染患精神分裂症，因而
      至凱旋醫院治療計支出醫療費用五萬一千二百十五元，且後續之治療費用約需
      五十萬元部分，雖據其提出凱旋醫院診斷證明書及醫療費用明細表十九紙為證
      ，然經本院向凱旋醫院函詢原告所以罹患精神分裂症之原因及造成該症之原因
      是否與遭棍棒歐擊有關，該院函覆稱：「綜合其（即原告）病史及臨床資料發
      現，個案為一名多重物質依賴合併精神症狀及反社會人格特質的病人，其精神
      病之病程較符合物質引發的精神病特徵，臨床診斷以酒精性精神病的可能性最
      高，應與外力棍棒歐擊無關；而其病情的治療端賴病患能夠完成戒除成癮物質
      的使用，並期能規則接受長期之藥物治療、心理治療，方能使其病情不致惡化
      」，有該院八十八年十月十九日八十八高市凱醫防治字第四四０三號函及病歷
      一份在卷可佐，復經本院向勇安醫院及小港醫院函詢依原告遭人毆打所受傷勢
      是否有造成精神分裂症之可能，該二院分別函覆稱：「病患乙○○於民國八十
      八年一月二十六日因酒醉與人打架，由於一一九送入本院急診室，頭頂部撕裂
      傷，經外科治療後（縫合四針），並無在本院住院或複診紀錄。因無在本院作
      追蹤治療，但依當時病情理應不必長期修養，亦應不至於造成精神分裂」、「
      乙○○係因頭部外傷、頭皮裂傷及顏面多處擦裂傷於八十八年一月二十八日入
      院治療，住院治療後暈眩情形改善，病情穩定，於八十八年二月一日出院，依
      當時情況無長期修養之必要，也無造成精神分裂症之必然可能性」，有前述回
      函可憑，足證原告所罹患之精神分裂症與被告之毆打行為並無相當因果關係，
      故原告請求被告支付此部份之醫療費用及後續之醫療費用，於法無據，難予准
      許。
（二）住院看護費壹萬元部分：原告主張其住院於小港醫院期間僱請看護，共花費一
      萬元，惟其並未能提出任何證人、證物以證明其確實有支出此部份費用，自難
      准其所請此部份費用。
（三）工作損失十五萬三千元部分：原告主張其因遭被告毆打，自八十八年元月二十
      六日至八十八年六月九日無法工作，以每日工資壹仟元計，合計損失拾伍萬
      仟元部分，並未提出任何薪資單或扣繳憑單等證明其確實有收入，而觀諸其所
      提出之勞工保險局被保險人異動資料，亦顯示原告自八十七年五月二十八日退
      保後即未再投保，自難認定原告於遭毆傷之時確有從事工作而有工資收入，況
      原告遭被告毆傷經住院治療後，病情已穩定，無長期修養之必要，亦有前述勇
      安醫院、小港醫院回函在卷可按，故原告請求被告賠償六個月之工作損失，亦
      屬無據，難予准許。
（三）精神慰藉金壹佰貳拾萬元部分：查原告受傷多處，肉體、精神確受相當痛苦，
      本院斟酌實際情況，及兩造之身分、地位，認原告請求壹佰貳拾萬元尚嫌過高
      ，應予核減為六萬元，方屬公允，逾此數額之請求，為無理由。
（四）綜上所述，原告因受傷所受損害合計六萬柒仟佰柒拾元。
四、縱上所述，被告等應賠償原告六萬七千三百七十三元及自起訴狀繕本送達之翌日
    起即八十八年六月十日起至清償日止，按週年利率百分之五計算之利息，原告在
    此範圍內之請求為有理由，應予准許，逾此部份之請求為無理由，應予駁回。
五、原告陳明願供擔保，聲請宣告假執行，經核原告勝訴部分，合於法律之規定，爰
    酌定相當之擔保金額宣告之；其餘假執行之聲請，因訴之駁回而失所依附，不予
    准許。
六、結論：本件原告之訴，為一部有理由，一部無理由，並依民事訴訟法第三百八十
    五條第一項、第七十九條但書、第八十五條第二項、第三百九十條第二項，判決
    如主文。
中      華      民      國    八十九    年      四      月      十一    日
                              臺灣高雄地法院民事庭
~B法      官
右為正本係照原本作成。
如對本判決上訴，須於判決送達後廿日內向本院提出上訴狀。
~B法院書記官
中      華      民      國    八十九    年      四      月      十一    日


司法院資訊處製作；財團法人民間司法改革基金會備份。
